【裁判字號】    96,再易,29
【裁判日期】    970505
【裁判案由】    返還土地
【裁判全文】
臺灣臺中地方法院民事裁定  96年度再易字第29號
再審原告    甲○○
再審被告    乙○○
上開當事人間請求返還土地事件，再審原告對於中華民國96年11
月9日本院95年度簡上字第305號確定判決提起再審之訴，本院裁
定如下：
    主    文
再審之訴駁回。
再審訴訟費用由再審原告負擔。
    理    由
一、按再審之訴，應以訴狀表明再審理由，民事訴訟法第501 條
    第1 項第4 款定有明文，此為必須具備之程式。而對確定判
    決提起再審之訴，應以有民事訴訟法第496條第1項各款、第
    497條、第498條及第436條之7之原因為限，此項原因即為再
    審理由（最高法院70年台再字第35號判例參照）。所謂表明
    再審理由，必須指明確定判決有如何合於法定再審事由之具
    體情事始為相當，倘僅泛言有何條款之再審事由，而無具體
    情事者，仍難謂已合法表明再審事由。既未合法表明再審事
    由，即為無再審之事由，性質上無庸命其補正。（最高法院
    61年台再字第137號判例參照）。又縱有民事訴訟法第496條
    第1項各款之情形，但當事人已依上訴主張其事由或知其事
    由而不為主張者，仍不得提起再審之訴，亦為民事訴訟法第
    496條第1項但書所明定。
二、本件再審意旨略以：
  (一)上訴人於69年間向訴外人即地主王亞心購地，9月11日分割
    鑑測，測量員鄧明亮鑑測認同地主王亞心指認分割裝設界址
    柱標鑑界認同無誤。70年間大甲鎮全鎮重測認同界址界標。
    上訴人向王亞心買地至今26年，經過鑑測5次，左右鄰居全
    無意見認證裝設界址柱標線。
  (二)88年乾坤鼎建設股份有限公司承建薰風段690地號停車場圍
    牆整地，申請大甲地政重測會同左右鄰居指認，當時不知姓
    氏測量員拿一份地籍圖謄本，與85年7月25日大甲地政地籍
    圖謄本及調查表圖樣比對全相同。
  (三)95年4月20日土地測量鑑界通知書給二筆土地有關係者，未
    給上訴人通知書，上訴人向隔壁劉美雪小姐借通知書影印，
    並至被上訴人處，被上訴人表示要前往大甲地政事務所託辦
    ，上訴人於4月24日始接悉通知書。
  (四)土地法第44條之1規定：地籍測量時，土地所有權人應設立
    界標，並永久保存之。95年5月8日大甲地政人員葉其峰鑑測
    未遵守土地法第44條之1觀察界址標，僅為單方鑑測噴紅色
    漆為界址標。
  (五)被上訴人於96年5月2日上訴審尚未判決確定前即教唆挖土機
    工人將挖損壞防火巷道地基界標。
三、按再審之訴不合法者，法院應以裁定駁回之，民事訴訟法第
    502條第1項定有明文。經查，本件再審原告之再審意旨均仍
    指陳原地政測量人員未遵土地法第44條之1規定而為測量之
    情事，並未明確指明原確定判決有如何合於法定再審事由之
    具體情事，即再審原告並未於起訴狀內明確指出原確定判決
    有何法定之再審理由，實難謂已為合法表明再審之事由，且
    其再審起訴狀內所敘內容，亦與其對原確定判決之上訴事由
    並無二致，揆諸首開說明，顯難認其再審之訴為合法，自應
    予駁回。
四、據上論結，本件再審之訴為不合法，爰依民事訴訟法第502
    條第1 項、第95條、第78條，裁定如主文。
中    華    民    國    97    年    5    月     5    日
                  民事第三庭    審判長法  官  許秀芬
                                      法  官  王邁揚
                                      法  官  涂秀玲
上正本證明與原本無異。
本裁定不得抗告。
中    華    民    國    97    年    5     月    5     日
                                      書記官


司法院資訊處製作；財團法人民間司法改革基金會備份。
